臺灣高等法院臺中分院民事裁定　96年度抗字第602號
抗　告　人　壬○○
　　　　　　　　　　　　樓
抗　告　人　辛○○○
抗　告　人　丁○○
抗　告　人　庚○○
抗　告　人　己○○
抗　告　人　戊○○
抗　告　人　丙○○
相　對　人　乙○○○
相　對　人　甲○○
上列當事人間因停止執行事件，抗告人對於台灣台中地方法院民
國96年11月2日96年度聲字第2658號所為裁定，提起抗告，本院
裁定如下：
    主  文
原裁定除本裁定主文第二項部分外，均廢棄。
相對人乙○○○、甲○○提供新台幣壹拾陸萬玖仟壹佰陸拾柒元
為抗告人供擔保後，原法院九十六年度執字第六０二八八號拍賣
抵押物執行事件之強制執行程序，其中有關執行相對人乙○○○
、甲○○坐落臺中縣后里鄉○○段七七、七七之一等地號土地之
執行事件，於原法院九十六年度訴字第一九七三號塗銷抵押權事
件裁判確定、和解或撤回起訴前，應暫予停止。
相對人其餘聲請，及抗告人其餘抗告，均駁回。
第一、二審程序費用由抗告人負擔四分之一，餘由相對人負擔。
    理  由
一、按有回復原狀之聲請，或提起再審或異議之訴，或對於和解
    為繼續審判之請求，或提起宣告調解無效之訴、撤銷調解之
    訴，或對於許可強制執行之裁定提起抗告時，法院因必要情
    形或依聲請定相當並確實之擔保，得為停止強制執行之裁定
    ，強制執行法第18條第2項定有明文。又抵押權人聲請拍賣
    抵押物，經法院為許可強制執行之裁定而據以聲請強制執行
    ，抵押人對該裁定提起抗告或依同法第14條提起異議之訴時
    ，法院得依同法第18條第2項為停止強制執行之裁定，抵押
    人如以該裁定成立前實體上之事由主張該裁定不得為執行名
    義而提起訴訟時，其情形較裁定程序為重，依「舉輕明重」
    之法理，並兼顧抵押人之利益，則抵押人自得依強制執行法
    第18條第2項規定聲請為停止強制執行之裁定（大法官會議
    釋字第182號解釋理由書參照）。另法院依前揭規定及大法
    官會議解釋意旨，裁定准許停止強制執行時，命聲請人提供
    之擔保，係備供債權人因停止執行所受損害之賠償，其數額
    應依標的物停止執行後，債權人未能即時受償或利用該標的
    物所受之損害額，或其另供擔保強制執行所受之損害額定之
    ，非以標的物之價值或其債權額為依據。
二、相對人聲請意旨略以：緣案外人吳有財即相對人之被繼承人
    ，於民國67年11月7日，以其所有坐落於臺中縣后里鄉○○
    段77地號，嗣因分割增加77-1地號（重測前為臺中縣后里段
    350之8地號）之土地（下稱系爭土地），設定抵押權予案外
    人即抗告人之被繼承人謝聰明，該抵押權登記權利為新台幣
    （下同）140萬元（下簡稱系爭抵押權），抵押權存續期間
    自66年12月6日至67年12月5日止，約定債務清償日期為67年
    12月5日，則系爭抵押權所擔保之債權，已於82年12月6日完
    成時效，致請求權消滅，又抵押權人自該請求權消滅時效完
    成後迄今已逾10年不行使，依民法第125條、第880條規定，
    系爭抵押權即已消滅。查相對人已對抗告人提起塗銷抵押權
    事件之訴訟，目前由原法院96年訴字第1973號案件審理中（
    查該案件業於96年11月1日宣判，現上訴第二審本院中），
    詎抗告人卻持原法院96年度拍字第429號拍賣抵押物之裁定
    為執行名義，聲請原法院以96年度執字第60288號強制執行
    事件，對系爭土地實施強制執行，惟因相對人已經向原法院
    提起塗銷抵押權之訴訟，該案尚未確定，倘不停止執行系爭
    執行事件，相對人將受難以回復之損害。為此，願供擔保請
    准宣告停止執行等語。
三、經查，抗告人持原法院於96年5月30日96年度拍字第429號拍
    賣抵押物之確定裁定書（含原法院96年度抗字第230號）為
    執行名義，聲請原法院以96年度執字第60288號強制執行事
    件，對相對人系爭土地執行；另相對人以其已向原法院提起
    上開塗銷抵押權之訴，並主張上開拍賣抵押物裁定成立之前
    ，系爭抵押權即已逾除斥期間而消滅之實體上事由，且該案
    件經原法院審理終結而於96年11月1日宣判，刻上訴第二審
    即本院中，此經本院調閱上開卷宗，核閱無誤。惟上開執行
    案件中之執行債務人除相對人乙○○○、甲○○等二人外，
    尚包括債務人劉芫雄、張喜雄、劉忠義、劉秀墉、張田、張
    曜昌等六人，且執行標的物尚有同段68、69、70等地號土地
    ，有該執行卷宗可按。然查相對人乙○○○、甲○○提起原
    法院96年訴字第1973號塗銷抵押權案件，僅限相對人乙○○
    ○、甲○○二人，而不含其他執行債務人，塗銷扺押權之土
    地亦僅限坐落臺中縣后里鄉○○段七七、七七之一等地號二
    筆土地，則相對人以原法院96年訴字第1973號案件判決尚未
    確定為由，聲請裁定停止原法院96年度執字第60288號強制
    執行程序，自應僅限相對人乙○○○、甲○○二人，及同段
    七七、七七之一等地號二筆土地，逾此部分，為無理由，然
    原裁定逕准原法院96年度執字第60288號案件執行程序，「
    全部」暫停，顯有未洽。至抗告意旨略以：本件不符強制執
    行法第18條第2項停止執行要件云云，揆諸首開說明，自不
    足採。
四、至於相對人應提供之擔保金方面，因本件抗告人係以原法院
    96 年度拍字第429號拍賣抵押物裁定為執行名義，且抗告人
    以1,400,000為抵押債權額，本案債權為1,400,000元，而聲
    請原法院執行處拍賣相對人所有之系爭土地。本院審酌抗告
    人因停止執行，未能即時就其主張對相對人享有之1,400,00
    0元債權，經由拍賣前揭不動產受償，可能因無法運用該筆
    資金而發生相當於利息之損失，認該項損失之利率，以民法
    之法定利率即週年利率5%計算較為客觀妥適；再參酌本案訴
    訟之標的價額未逾民事訴訟法第466條所定額數，至二審終
    結之期間推定為2年5個月（參照各級法院辦案期限實施要點
    第2條規定民事通常程序第一審審判案件期限1年4個月《查
    一審業於五個月內結案》，第二審審判案件期限2年），則
    抗告人因聲請人聲請停止執行所受之損害，應為在該民事訴
    訟程序進行期間，延後全額受償之損失即169,167元（1,400
    ,000 元×5%×29／12＝169,167；小數點以下，四捨五入）
    ，作為相對人提供擔保之擔保金額為適當，原裁定逾此擔保
    金額，應予核減之。
五、綜上，相對人以提起原法院96年訴字第1973號案件為由，聲
    請裁定停止原法院96年度執字第60288號強制執行程序，於
    相對人乙○○○、甲○○二人，及同段七七、七七之一等地
    號二筆土地部分，有理由，逾此部分，為無理由。是原審就
    超過上開應准許部分，裁定停止執行程序，自有未洽。抗告
    意旨就此部分指摘原裁定不當，求予廢棄改判，為有理由，
    並應將此部分停止執行之聲請駁回。至於上開應准許部分，
    原審判命相對人提供擔保金額（查擔保金額應核減之），而
    停止執行程序，核無違誤，抗告意旨，就此部分，仍執陳詞
    ，指摘原裁定不當，求予廢棄，為無理由，應駁回其抗告。
六、本件事證已臻明確，兩造其餘攻擊或防禦方法及所提證據，
    均與本院心證之形成，不生影響，爰不一一再加以論述，併
    此明。
七、依強制執行法第三十條之一、民事訴訟法第四百九十五條之
    一、第四百四十九條第一項、第四百五十條、第七十八條、
    第八十五條第一項前段，裁定如主文。
中　　華　　民　　國　　96　　年　　12　　月　　28　　日
          民事第一庭    審判長法　官  吳 火 川
                              法　官  簡 清 忠
                              法　官  陳 繼 先
以上正本係照原本作成。
不得再抗告。
                              書記官  陳 三 軫
中　　華　　民　　國　　96　　年　　12　　月　　28　　日
